臺灣桃園地方法院刑事判決
111年度簡上字第14號
上  訴  人  臺灣桃園地方檢察署檢察官
被      告  葉欣梅


上列上訴人因被告詐欺等案件，不服本院民國110年11月25日所
為110年度簡字第126號第一審刑事簡易判決（起訴案號：109年
度偵字第28146號），提起上訴，本院管轄之第二審合議庭判決
如下：
    主  文
上訴駁回。
    事  實
一、甲○○依其社會生活經驗，可預見任意將所申辦之金融帳戶提
    供予他人使用，且依指示提領匯入之款項再交付他人，該帳
    戶足供他人作為實行詐欺等犯罪後收受被害人匯款，以隱匿
    犯罪所得、避免查緝之工具，所提領、交付款項亦屬詐欺犯
    罪所得，仍基於縱使造成他人受財產損害亦不違背其本意之
    詐欺取財不確定故意，與真實姓名、年籍不詳之詐欺集團成
    員（無證據顯示成員中有未滿18歲之人）共同意圖為自己不
    法所有，基於詐欺取財之犯意聯絡，於民國109年7月9日下
    午1時40分許前某時，將其所申辦元大商業銀行帳號0000000
    0000000號帳戶之帳號，提供予不詳之詐欺集團成員。
二、而上開詐欺集團之成員於109年7月8日上午10時許，假冒為
    乙○○之友人撥打電話予乙○○，並透過通訊軟體LINE（下稱LI
    NE）佯稱因積欠貨款，欲向乙○○借貸款項，致乙○○陷於錯誤
    ，於109年7月9日下午1時40分許匯款新臺幣（下同）286,00
    0元至甲○○上開帳戶。甲○○再依上開詐欺集團成員指示，於
    同日下午2時15分許起，接續以臨櫃辦理、透過提款機提款
    等方式，將該款項全數領出，並前往指定地點交付予上開詐
    欺集團成員。
    理  由
一、程序事項
　　被告經本院合法傳喚，無正當理由而未到庭，是依刑事訴訟
    法第455條之1第3項準用同法第371條之規定，不待其陳述，
    逕為一造辯論判決。
二、事實認定
　㈠上開犯罪事實，業據被告於偵訊及本院準備程序中均坦承不
    諱，並據證人即告訴人乙○○於警詢中證述明確（見偵字卷第
    17頁至第21頁），且有上開帳戶之帳戶基本資料、存款交易
    明細、臺灣中小企業銀行匯款申請書、LINE對話紀錄翻拍照
    片等在卷可稽（見偵字卷第25頁至第29頁、第39頁、第41頁
    、本院易字卷第27頁至第28頁），足認被告之任意性自白與
    事實相符，得以採信。
　㈡被告於本案依指示提領、交付者，為告訴人遭詐欺取財而匯
    入上開帳戶之款項，屬本案詐欺取財犯行之犯罪所得，且因
    被告提領而產生金流斷點，致偵查機關難以追查，被告所為
    客觀上固屬洗錢防制法第2條第2款所規定，隱匿犯罪所得去
    向、所在之洗錢行為，且指示其提領、交付款項者，亦為成
    員達3人以上詐欺集團之成員。惟：
　　⒈上開條款所規定者，為「分層化」之洗錢行為，即為使偵
      查機關難以追查金流狀況，以迂迴層轉、化整為零之分層
      化包裝方式，掩飾或隱匿特定犯罪所得之本質、來源、去
      向、所在、所有權、處分權或其他權益之「掩飾隱匿型」
      行為態樣（最高法院刑事大法庭110年度台上大字第1797
      號裁定意旨參照）。則此種洗錢行為，應係指在集團式之
      犯罪，透過不同犯罪集團成員之分工，如詐欺集團車手提
      領款項後轉交車手頭或其他集團上游成員，而達阻撓偵查
      作為之目的。準此，倘無法認為被告對上開詐欺集團之組
      織、分工方式等有所認識，即難推認被告為本案犯行時，
      亦具備洗錢之主觀犯意。
　　⒉依被告於偵訊中之供詞（見偵字卷第58頁），其於本案僅
      與交付款項對象即其稱為「業務員」之人碰面，而卷內尚
      無事證可認該「業務員」與在網路上與被告聯繫提供帳戶
      事宜者確屬不同人，或被告與不同詐欺集團成員間皆存有
      聯絡，故難認被告對上開詐欺集團之組織、分工方式已有
      認知。依上開說明，因無法認為被告就其提領、交付款項
      之舉動，屬詐欺集團以迂迴層轉方式洗錢之一環乙節有所
      預見，自無從遽認被告具備洗錢之故意。又被告既未對上
      開詐欺集團之組織有所認識，亦不得逕認被告為本案犯行
      時係基於3人以上共同詐欺取財之犯意。
　㈢綜上所述，被告犯行堪以認定，應依法論科。
三、論罪科刑及駁回上訴之說明
　㈠核被告所為，係犯刑法第339條第1項之詐欺取財罪。而如前
    所述，依卷內事證無法認定被告具備洗錢、3人以上共同詐
    欺取財之故意，自難論以洗錢防制法第14條第1項洗錢罪，
    及刑法第339條之4第1項第2款加重詐欺取財罪。原審固亦認
    被告僅犯詐欺取財罪而不構成洗錢罪，惟係認被告所為屬詐
    欺取財犯行之一部分，客觀上非屬另為掩飾、隱匿詐欺犯罪
    所得之洗錢行為，其理由即有所違誤，然因結論並無不同，
    本院尚無據此無害違誤撤銷改判之必要。
　㈡被告與上開不詳之詐欺集團成員就本案犯行間，具犯意聯絡
    及行為分擔，應依刑法第28條規定論以共同正犯。另被告先
    後所為提供帳號、多次提領款項並交付之行為，係於密切接
    近之時、地所實施，各行為獨立性極為薄弱，主觀上亦係出
    於單一犯意，且侵害同一被害人之財產法益，依一般社會觀
    念，應視為數個舉動接續施行，合為包括之一行為予以評價
    為當，故應論以接續犯之一罪。
　㈢原審對被告論處上開罪名，並審酌被告將上開帳戶提供予姓
    名、年籍均不詳之詐欺集團成員，讓該人持以從事詐欺犯罪
    使用，致使此類犯罪手法層出不窮，更增加被害人尋求救濟
    及犯罪偵查之困難，不只助長詐欺犯罪，嚴重危害交易秩序
    與社會治安，其後更依該人之指示，全數提領後交予該人，
    而共同參與詐欺取財之犯行，法治觀念顯有偏差，惟念及被
    告坦承犯行，犯後態度尚可，兼衡被告犯罪之動機（在家帶
    小孩，配偶又沒有工作，缺錢）、目的（若是成功，可獲取
    6,000元之報酬）、手段及本案之被害金額為286,000元，所
    受損害之數額非低等一切情狀，量處有期徒刑3月，並諭知
    易科罰金之折算標準為以1,000元折算1日，及說明因無證據
    證明被告於本案犯行實際獲取犯罪所得而無從宣告沒收。除
    上述被告所為不構成洗錢罪之理由，本院認雖有不當但於結
    論不生影響以外，其餘部分認事用法均無違誤，且已以行為
    人之責任為基礎，審酌刑法第57條各款所列情狀，而為刑之
    量定，並無明顯違法情事。
　㈣檢察官上訴意旨略以：被告於提供其申辦之金融帳戶後，依
    詐欺集團成員指示，將告訴人匯入之款項全數提領，並交付
    詐欺集團成員，以此方式製造金流斷點，而將詐欺犯罪所得
    輾轉繳回該集團，遮斷詐欺犯罪所得之流動軌跡，藉此逃避
    國家追訴、處罰，該當於洗錢防制法第2條第2款推定掩飾、
    隱匿詐欺犯罪所得之要件，而犯洗錢防制法第14條第1項之
    洗錢罪，原審認被告所為與洗錢罪構成要件不符，其認事用
    法尚有未洽，請將原判決撤銷，更為適當合法之判決等語。
    然查：
　　⒈行為人成立犯罪，除其行為客觀上合於構成要件以外，尚
      須其主觀上存有犯罪之故意，即對構成要件行為有所認識
      及意欲。如前所述，被告所為客觀上固合於洗錢之構成要
      件，惟難認其主觀上具備洗錢之故意，是仍無從逕以洗錢
      罪之罪責相繩。
　　⒉上訴意旨雖另援引最高法院刑事大法庭108年度台上大字第
      3101號裁定、最高法院108年度台上字第1774號判決意旨
      為其論據。然此等實務見解皆係闡釋洗錢罪之客觀構成要
      件，並未否認成立洗錢罪仍須以行為人主觀上存有洗錢之
      故意為必要。而本案係因在「事實認定」之層次，依檢察
      官所舉之事證，無法說服本院認定被告對所涉詐欺集團之
      組織、分工方式等已有認識，因而得推認其具備洗錢之故
      意，自不得率以洗錢罪論處。故認檢察官上訴所為之主張
      ，難以憑採。
　㈤從而，檢察官執前詞提起上訴，為無理由，應予駁回。
據上論斷，應依刑事訴訟法第455條之1第1項、第3項、第368條
、第371條，判決如主文。
本案經檢察官李孟亭提起公訴，檢察官周彤芬提起上訴，檢察官
朱秀晴到庭執行職務。
中　　華　　民　　國　　111 　年　　4 　　月　　21　　日
                  刑事第一庭　審判長法　官　鄭吉雄
                                    法  官  陳炫谷
                                    法  官  陳布衣
　　　　　　　　　　　　　　　　　　
以上正本證明與原本無異。
不得上訴。
　　　　　　　　　　　　　　　      書記官　蔡昌霖
中　　華　　民　　國　　111 　年　　4 　　月　　21　　日
附錄論罪科刑法條全文：
中華民國刑法第339條
意圖為自己或第三人不法之所有，以詐術使人將本人或第三人之
物交付者，處五年以下有期徒刑、拘役或科或併科五十萬元以下
罰金。
以前項方法得財產上不法之利益或使第三人得之者，亦同。
前二項之未遂犯罰之。